【裁判字號】    99,上易,160
【裁判日期】    990226
【裁判案由】    詐欺
【裁判全文】
臺灣高等法院刑事判決                99年度上易字第160號
上  訴  人
即  被  告  甲○○
選任辯護人  陳麗玢律師
上列上訴人因詐欺案件，不服臺灣板橋地方法院98年度易字第22
07號，中華民國98年11月27日第一審判決（起訴案號：臺灣板橋
地方法院檢察署98年度偵字第20026號、第22234號），提起上訴
，本院判決如下：
    主  文
上訴駁回。
    事  實
一、甲○○（原名李重盛，綽號「陳總」、「陳哥」）前因詐欺
    案件，經臺灣板橋地方法院以96年度簡字第5486號刑事簡易
    判決判處有期徒刑5月，減為有期徒刑2月15日，如易科罰金
    以銀元3百元折算1日確定，嗣於民國97年10月21日易科罰金
    執行完畢。詎甲○○仍不知悔改，基於意圖為自己不法所有
    之詐欺犯意聯絡，而加入真實姓名年籍不詳、綽號「董仔」
    、「吳哥」（又稱「小高」）等成年人所組成之詐騙集團，
    負責蒐集他人帳戶及擔任車手提領受詐騙者匯入「人頭帳戶
    」款項之工作，並分別為下列犯行：
(一)、甲○○與其上開所屬詐欺集團其他成年成員共同基於意圖
      為自己不法所有之詐欺犯意聯絡，先透過與其等有犯意聯
      絡、行為分擔之戊○○（雖提起上訴，惟於本院準備程序
      中當庭撤回上訴，故該部分業經判決確定）介紹後，由亦
      有犯意聯絡、行為分擔之呂文展（業經判決確定）於98年
      2 月16日上午某時（原審誤載為中午應予以更正），在臺
      北火車站地下1樓停車場樓梯間，將其所申辦之彰化商業
      銀行土城分行帳號00000000000000號存款帳戶之存摺、金
      融卡及密碼交予戊○○，供甲○○所屬之詐欺集團成年成
      員從事詐欺取財之犯行。而該詐欺集團某成年成員先於同
      日上午9時40分許，撥打電話予乙○○，自稱為書記官陳
      世雄，並佯稱乙○○之身分遭人冒用，涉及搶奪案件，需
      匯款至呂文展之上開帳戶以釐清案情等語，致乙○○不疑
      有他而陷於錯誤，於同日依指示前往彰化商業銀行竹北分
      行匯款新臺幣（下同）18萬元至呂文展之上開帳戶內。呂
      文展復於同日至臺北縣三重市與戊○○、甲○○會合後，
      一同搭車前往彰化商業銀行土城分行，除由甲○○持上開
      帳戶之金融卡至自動櫃員機提領乙○○所匯入款項中之10
      萬元（分5次提領，每次提領2萬元）外，同時並由呂文展
      持上開帳戶之存摺進入銀行臨櫃填寫提款單提領乙○○所
      匯其餘之8萬元款項後，再將款項交付甲○○，甲○○除
      從中賺取2千元報酬外，並另交付約2千元之報酬予戊○○
      ，戊○○則將其中5百元轉交予呂文展作為報酬，餘款由
      甲○○至臺北市西門町某處交予該詐騙集團某真實姓名不
      詳自稱為「陳小姐」之成年成員。嗣因乙○○發覺有異，
      報警處理，始悉上情。
(二)、又該詐欺集團為免收購帳戶為警方查獲，另以應徵工作之
      方式，在報紙上刊登「應徵外務0000000000」、「應徵收
      款人員0000000000」等分類廣告以招攬求職民眾來電接洽
      ，俟民眾來電後即利用其等急於就業之情形，要求民眾提
      供帳戶供其等使用，即以此方式取得求職民眾存款帳戶之
      金融卡及密碼等物，供渠等遂行詐欺犯行使用。適有徐宏
      寶於98年1月10日在報紙上看到上開應徵外務廣告後，即
      撥打廣告上所留電話與綽號「吳哥」之成年男子聯絡後，
      「吳哥」即要求徐宏寶提供個人帳戶之存摺影本及身分證
      ，徐宏寶遂於98年1月16日某時，前往龍潭三林郵局申設
      00000000000000號帳號帳戶後，於翌日即17日某時，在臺
      北縣三重市○○路上某泡沫紅茶店將上開帳戶之存摺影本
      及身分證影本交予「吳哥」，迄至98年2月4日上午某時，
      再由甲○○撥打電話聯絡徐宏寶，約定在上開泡沫紅茶店
      見面，徐宏寶到達後，「吳哥」與甲○○均在場，甲○○
      並以檢查信用為由要求徐宏寶提供上開帳戶之金融卡，徐
      宏寶不疑有他，即將金融卡及密碼交予甲○○。而該詐欺
      集團成年成員取得上開帳戶資料後，於98年2月4日上午9
      時40分許，撥打電話予柯清白，自稱係中華電信員工，並
      謊稱柯清白欠繳電話費涉及刑案，要匯款8萬元至指定帳
      戶等語，致柯清白不疑有他陷於錯誤，而於同日依指示前
      往和美郵局匯款8萬元至徐宏寶上開帳戶內。隨即由甲○○於同日持徐宏寶所交付之金融卡前往臺北縣三重市○○
      路某全家便利商店附設自動櫃員機將款項提領一空，甲○○並從中賺取2千元之報酬。嗣因柯清白發覺有異，報警
      處理，始悉上情。
(三)、另王俊富於98年6月23日某時，見前揭應徵收款人員廣告
      ，即撥打廣告上所留電話與綽號「小高」（即前述綽號「
      吳哥」之人）之成年男子聯絡後，「小高」與王俊富約在
      臺北縣三重市○○路某全家便利商店見面，「小高」並要
      求王俊富提供個人帳戶之存摺影本及身分證供日後薪資轉
      帳，王俊富即當場交付其所有第一商業銀行長泰分行帳號
      00000000000號帳戶之存摺影本及身分證影本予「小高」
      。「小高」復又於98年7月10日下午2時許，與王俊富約在
      臺北縣三重市○○路○段43巷20號之摩奇地泡沫紅茶店見
      面，王俊富到達後，「小高」與甲○○均在場，甲○○並
      以薪資轉帳為由要求王俊富提供上開帳戶之存摺、金融卡
      及密碼，王俊富遂將金融卡交予甲○○，甲○○隨即離去
      。後該詐欺集團成員即分別於98年7月9日下午5時許、同
      年月11日下午4時10分許撥打電話予丙○○、丁○○，佯
      稱其等先前網路購物付款時誤設分期付款，須依指示至自
      動櫃員機辦理取消設定等語，使丙○○、丁○○均陷於錯
      誤，丙○○於98年7月11日下午6時8分許匯款14,270元、
      丁○○於同日下午6時35分許匯款29,987元至王俊富上開
      帳戶內，旋遭該詐欺集團成員於同日提領一空，甲○○並
      從中賺取1千1百元之報酬。嗣因丙○○、丁○○發覺有異
      ，報警處理，始悉上情。
二、案經柯清白訴由臺北縣政府警察局土城分局及丙○○訴由臺
    北縣政府警察局三重分局分別報請臺灣板橋地方法院檢察署
    檢察官偵查起訴。
    理  由
壹、程序方面：
    按傳聞法則之重要理論依據，在於傳聞證據未經當事人之反
    對詰問予以核實，乃予排斥，惟若當事人已放棄對原供述人
    之反對詰問權，於法院審判時表明同意該等傳聞證據可作為
    證據，基於證據資料愈豐富，愈有助於真實發現之理念，並
    貫徹刑事訴訟法修法加重當事人進行主義之精神，確認當事
    人對於證據能力有處分權之制度，傳聞證據經當事人同意作
    為證據，法院認為適當者，亦得為證據。另當事人於調查證
    據時，對於傳聞證據表示「沒有意見」、「對於證據調查無
    意見」，而未於言詞辯論終結前聲明異議，應視為已有將該
    等傳聞證據採為證據之同意，此刑事訴訟法第159條之5定有
    明文。是以下所引證據，經本院當庭提示，檢察官、被告及
    其辯護人均無意見，且未於言詞辯論終結前聲明異議，本院
    審酌該等證據作成之情況，認為適於為本件認定事實之依據
    ，依刑事訴訟法第159條之5第2項規定，應具有證據能力，
    該得採為證據，合先說明。
貳、實體方面：
一、訊之被告甲○○固坦承有上開收受他人帳戶提款卡、密碼及
    提領款項並賺取報酬之事實，惟矢口否認有何詐欺取財之犯
    行，辯稱：呂文展帳戶係由戊○○以自己名義所借，伊僅陪
    同領款；又伊係於摩奇地泡沫紅茶店第1次與王俊富見面，
    雙方並無利益關係，王俊富之存摺、提款卡、印章等物並未
    交予被告，而是交予小高，伊並無詐欺取財犯行，辯護人則
    為被告甲○○辯護稱：被告並未拿取王俊富之存摺、提款卡
    及密碼，王俊富前後供述不一，顯然不實，且被告未參與提
    款過程，銀行監視畫面亦顯示提款之人並非被告，又被告對
    「吳哥」面試徐宏寶一節並不知情亦未參與，伊雖幫「吳哥
    」領款，但對匯款原因並不知情云云。
二、經查：
(一)、按呂文展經戊○○介紹後，提供系爭彰化商銀帳戶予被告
      甲○○、戊○○等人使用，證人徐宏寶、王俊富則透過上
      開分類廣告與「吳哥」所屬詐欺集團成員聯絡後，將金融
      卡及密碼交予被告甲○○。嗣被害人乙○○、柯清白、丙○○、丁○○等人遭以前揭方法詐騙後，分別將款項匯入
      各該帳戶中，被告甲○○、戊○○及呂文展並一同於前揭
      時、地將被害人乙○○部分之匯款領出，被告甲○○亦前
      往提領被害人杜清白部分之匯款，與被告甲○○、及同案
      被告戊○○、呂文展各因此取得前述不等之報酬等事實，
      為被告甲○○於原審審理中所坦認，且核與證人即被害人
      乙○○、柯清白、丁○○、丙○○於警詢中、證人徐宏寶
      暨同案被告戊○○、呂文展於警詢、偵查中所為之證述大
      致相符，並有被害人乙○○、柯清白、丁○○、丙○○匯
      款之存款憑條、匯款執據、自動櫃員機交易明細單，上開
      被告呂文展、同案被告徐宏寶存款帳戶之開戶資料及交易
      明細、分類廣告影本、自動櫃員機及臨櫃提款監視器錄影
      畫面翻拍照片等資料在卷可稽（見98年度偵字第22234 號
      卷第26至27頁，第32頁，第42至44頁；98年度偵字第2002
      6號卷第15至20頁、第29頁；98年度聲監字第187號卷第18
      至20頁；98年度聲監字第256號卷第84至85頁），是此部
      分之事實，首堪認定。
(二)、次按被告甲○○（原名李重盛）曾因於94年間提供其所申
      辦之行動電話門號，及其所有郵局存款帳戶之存摺、金融
      卡、密碼等物品予詐欺集團使用，使該詐欺集團得以其所
      提供之行動電話門號撥打予被害人詐取金錢匯入人頭帳戶
      內，及以其所提供之帳戶作為詐騙被害人將款項匯入之用
      等犯行，經臺灣板橋地方法院以96年度簡字第5486號刑事
      簡易判決判刑確定，及由同院以95年度簡字第4211號刑事
      簡易判決判刑後，再經同院以96年度簡上字第249號刑事
      判決駁回上訴而確定等情，有上開判決書及本院被告前案
      紀錄表各1份在卷可佐。由被告甲○○之前案紀錄可知，
      渠曾先後因提供金融機構存款帳戶、行動電話門號予詐欺
      集團以電話行騙後，再利用渠所提供之帳戶供受詐騙被害
      人將款項匯入之用等行為，而遭上述判決科刑確定。由被
       告所從事過之前案事實，自可佐證被告就上開詐欺集團
      之犯罪模式，具有相關知識、技能或經驗之間接事實。是
      渠對於將帳戶之提款卡及其密碼提供予不相識之他人使用
      ，或他人無正當理由竟收集不特定人之帳戶提款卡、密碼
      使用，均係作為詐騙集團而涉及詐欺取財罪一情，應知之
      甚詳，是其辯稱並無詐欺之犯意，殊難採信。
(三)、又按被告甲○○於本案中自98年1至7月間約半年之期間，
      先後向徐宏寶、呂文展及王俊富等人蒐集帳戶金融卡及密
      碼，甚且親自持往自動櫃員機提領被害人乙○○、柯清白
      所匯入之款項，顯然明知此種模式與一般正常商業或業務
      行為迥異，而與其先前所涉犯之詐騙集團犯罪模式相同，
      詎被告甲○○竟一再從事此行為，且依證人即同案被告戊○○於偵查中證稱，被告甲○○曾數次向戊○○詢問有無
      他人存款帳戶資料、存摺可供使用，平日更曾要求戊○○
      向他人蒐集行動電話之SIM卡（見98年度偵字第20026 號
      卷第149至151頁），被告甲○○亦自承確曾向同案被告戊○○開口借過帳戶及行動電話門號，並給付報酬等語（見
      同卷第155、156、15 8頁），核與上開渠所親身經歷過之
      詐騙集團運作模式相符。復參之，被告甲○○於偵查中自
      承為其所通話（見同卷第158頁）之門號0000000 000號之
      行動電話於98年2月16日上午11時28分44秒之通訊監察譯
      文中，通話之他方詢問：陳哥（即被告甲○○之綽號），
      那個襄理跟我說就是新竹的派出所打電話進去擋，我就不
      能領這筆錢了等語，被告甲○○回覆稱：「被人擋住了喔
      ，公司這裡會處理。」等語（見上開偵查卷第12頁），足
      認被告甲○○明知所經手之帳戶係供作詐騙集團匯入款項
      之用，方有經銀行通報為警示帳戶，而遭凍結之情形。另
      據被告於偵查中供述：「董仔」因不信任戊○○，要伊跟
      其去領款等語（見98年度偵字第20026號卷第155頁），以
      及上揭被告與同案被告戊○○、呂文展同往彰化商業銀行
      土城分行提領人頭帳戶內款項等情，可見其於該「董仔」
      、「吳哥」詐騙集團中係擔任蒐集金融機構存款帳戶及提
      領詐騙款項之工作甚明。是上訴意旨辯稱：伊僅陪同戊○○領款，並未有詐欺取財之犯行，且伊對匯款原因並不知
      情云云，係屬事後卸責之詞，洵不足採。至辯護人辯稱：
      證人王俊富就其存摺、提款卡是否交給被告一節先後供述
      不一，自不可採云云，惟被告既已於原審審理中自承「小
      高」要伊告訴王俊富，為審核其對公司配合度，要求其交
      出存摺，事後又要伊打電話問王俊富密碼等語（見原審卷
      第42頁），則被告顯已參與本次犯行，縱王俊富之存摺、
      提款卡於當時並未交予被告，亦無礙被告犯行之成立，是
      辯護人上揭所辯，亦無可採。
(四)綜上，被告上開所辯，洵非足採，本案事證明確，被告甲○○之犯行，堪予認定，應依法論科。
三、至被告固主張傳喚證人呂文展，以查明是否係戊○○向其借
    帳戶，何時第1次見到被告、何人給其500元報酬等情，惟被
    告詐欺取財之犯行，依卷內事證甚明已詳如上述，難認因本
    院未調查上開證據，致影響判決結果，核無調查之必要，是
    被告所請，礙難照准，一併說明。
四、按所謂共同實施，並不以參與全部犯罪行為為必要，其分擔
    實施一部分行為者，仍屬共同正犯，最高法院95年度台上字
    第546號判決意旨參照。本件被告甲○○、戊○○及呂文展
    等人顯與「董仔」或「吳哥」等共犯組成一詐騙集團，其運
    作模式可分上、中、下游，即上游者研擬詐騙說詞及雇人撥
    打電話從事詐騙，中游者負責收購帳戶、調取帳戶、吸收車
    手、聯繫車手等工作，下游者即持人頭帳戶之存摺或金融卡
    提款、或匯款轉入其他帳戶（俗稱車手），縱下游車手及實
    際撥打電話詐騙被害人之成員間或有互不相識之情形，但其
    等經上游、中游共犯之聯繫，實係參與相同上游者之詐欺組
    織，且該等詐欺集團之整體犯罪行為，亦未超出各下游車手
    之犯意聯絡範圍內，故被告甲○○、與戊○○及呂文展於渠
    等所實際參與之各該詐欺犯行中，就其他上游、中游共同正
    犯所實施之行為，亦應共負共同正犯之責任。核被告甲○○
    所為，係犯刑法第339條第1項之詐欺取財罪。被告甲○○，
    與同案被告戊○○、呂文展與「董仔」、「吳哥」及其所屬
    詐欺集團其餘成年成員間，就詐欺被害人乙○○部分之犯行
    有犯意聯絡，行為分擔，均為共同正犯。被告甲○○就詐欺
    被害人柯清白、丁○○、丙○○部分之犯行與「董仔」「吳
    哥」及其所述詐欺集團其餘成年成員間，有犯意聯絡及行為
    分擔，亦均應論以共同正犯。又被告甲○○就收取王俊富上
    開帳戶之金融卡及密碼部分，僅有1收取行為致該詐欺集團
    得以分別詐騙被害人丁○○、丙○○2人之財物，同時觸犯2
    詐欺取財罪，為想像競合犯，應依刑法第55條之規定從一重
    處斷。至被告甲○○所犯上開3罪間（詐欺乙○○；柯清白
    ；丁○○、丙○○3罪），犯意各別、行為互殊，應予分論
    併罰。
五、原審基此認定，援引刑事訴訟法第299條第1項前段，刑法第
    28條、第339條第1項、第55條、第47條第1項等規定（原審
    贅引刑法第41條第1項前段、漏引刑法第51條第5款），並審
    酌：(一)被告甲○○前因詐欺案件，經臺灣板橋地方法院以96
    年度簡字第5486號刑事簡易判決判處有期徒刑5月，減為有
    期徒刑有期徒刑2月又15日，如易科罰金以銀元3百元折算1
    日確定，嗣於97年10月21日易科罰金執行完畢一節，有本院
    被告前案紀錄表各1份在卷可按，被告受有期徒刑執行完畢
    後5年內，故意再犯本件有期徒刑以上之罪，為累犯，應依
    刑法第47條第1項之規定加重其刑。(二)被告甲○○前已有詐
    欺前科，素行非佳，此有本院被告前案紀錄表1份在卷可按
    。被告甲○○在已有相同類型之詐欺前科情況下，猶再為
    本件詐欺犯行，足徵其不知悔改，惡性不輕，兼衡被告犯罪
    之動機、目的在於貪圖不法利益，犯罪手段造成無辜民眾受
    騙而受有金錢損失，各該被害人損失之金額分別為18萬元、
    8萬元至2萬餘元、1萬餘元不等之金額，金額不斐，被告甲○○係直接受雇於該詐騙集團，參與之程度甚深，暨被告犯
    後猶否認犯行，未見悔意，且迄未與被害人達成和解、賠償
    損失之態度等一切情狀，就被告所犯3罪，分別量處有期徒
    刑1年、8月、6月，並定其應執行之刑有期徒刑2年，經核其
    認事用法，均無不合，量刑亦屬適當，上訴意旨認原審量刑
    過重云云，惟量刑輕重，係屬事實審法院得依職權自由裁量
    之事項，而原審量刑時，均已審酌刑法第57條各款所列情狀
    ，既未逾越法定範圍，又未濫用其職權，量刑至為妥適，自
    無得認原審量刑有何違法失當。是被告上訴意旨仍執前詞，
    任意指摘原判決形成心證之理由，否認犯罪，為無理由，業
    經前述，應予駁回。
據上論斷，應依刑事訴訟法第368條，判決如主文。
本案經檢察官沈世箴到庭執行職務。
中    華    民    國    99    年    2     月    26    日
                  刑事第八庭審判長法  官  張傳栗
                                  法  官  蔡光治
                                  法  官  劉嶽承
以上正本證明與原本無異。
不得上訴。
                                  書記官  何仁崴
中    華    民    國    99    年    2     月    26    日
附錄：本案論罪科刑法條全文
中華民國刑法第339條第1項
意圖為自己或第三人不法之所有，以詐術使人將本人或第三人之
物交付者，處 5 年以下有期徒刑、拘役或科或併科 1 千元以下
罰金。

司法院資訊處製作；財團法人民間司法改革基金會備份。
